臺灣橋頭地方法院民事判決　　　　　　 110年度簡上字第32號
上　訴　人　協固實業有限公司

法定代理人　林登凱
訴訟代理人　呂郁斌律師
被　上訴人　清勵實業有限公司

法定代理人　方淑靖
訴訟代理人　曾貴明
上列當事人間請求給付貨款事件，上訴人對於民國110 年2 月19
日本院109 年度橋簡字第720 號判決提起上訴，本院於民國110
年11月10日言詞辯論終結，判決如下：
    主  文
一、原判決關於命上訴人給付逾新臺幣248,220 元及該部分假執
    行之宣告，暨訴訟費用部分之裁判均廢棄。
二、上開廢棄部分，被上訴人在第一審之訴駁回。
三、其餘上訴駁回。
四、第一、二審訴訟費用，由上訴人負擔四分之三，餘由被上訴
    人負擔。
    事實及理由
一、被上訴人起訴主張：上訴人於民國108 年12月27日向被上訴
    人訂購濾板更換濾網一套共15片（下稱系爭濾網），雙方約
    定貨款含營業稅為新臺幣（下同）351,750 元（下稱系爭契
    約），嗣被上訴人進口原料及加工後，上訴人僅提領系爭濾
    網中1 片成品，並給付該片貨款23,730元，其餘部分均未履
    行，經被上訴人催告上訴人受領其餘14片濾網（下稱系爭14
    片濾網）及給付貨款，仍未獲置理。為此，爰依系爭契約法
    律關係提起本件訴訟，請求上訴人給付剩餘貨款328,020 元
    （計算式：351,750 元－23,730元＝328,020 元）等語，並
    聲明求為判決：上訴人應給付被上訴人328,020 元。
二、上訴人則以：兩造固曾就系爭濾網進行議價，但上訴人須先
    提供1 片樣品供業主即台糖公司測試後，方能決定是否修改
    或直接量產，故上訴人已向被上訴人言明僅先購買系爭濾網
    中之1 片，待業主測試合格，方訂購其餘成品。再者，被上
    訴人在報價單上記載「訂貨預付訂金30％」等語，上訴人亦
    僅交付1 片濾網之訂金，可知兩造僅先就系爭濾網中之1 片
    成立契約，上訴人已依約受領該片濾網及給付尾款等語，資
    為抗辯。
三、原審經審理後，判決被上訴人全部勝訴，並依職權宣告假執
    行及附條件為免假執行之宣告。上訴人不服，提起上訴，並
    上訴聲明：㈠原判決廢棄。㈡被上訴人在第一審之訴駁回。
    被上訴人則答辯聲明：上訴駁回。
四、兩造不爭執事項：
  ㈠上訴人於108 年12月27日向被上訴人訂購系爭濾網，雙方議
    價貨款含營業稅為351,750 元。
  ㈡上訴人已受領系爭濾網中1 片成品，並給付該片貨款23,730
    元。
  ㈢系爭契約整體流程為：
  ⒈上訴人提出需求予被上訴人報價。
  ⒉被上訴人報價後，兩造議價買賣價款未稅為335,000 元，含
    營業稅為351,750 元，並均有在報價單上蓋章。
  ⒊被上訴人進口材料製作。
  ⒋上訴人於109 年1 月31日付款6,700 元，並於付款簽回單載
    明：訂金30％。
  ⒌被上訴人於109 年2 月25日交貨1 片。
  ⒍上訴人於109 年4 月20日付款已收貨部分之尾款17,030元。
五、本件之爭點：
  ㈠兩造就系爭14片濾網之契約，是否已生效力？
  ㈡被上訴人請求上訴人給付328,020元，有無理由？
六、得心證之理由：
  ㈠按稱買賣者，謂當事人約定一方移轉財產權於他方，他方支
    付價金之契約；稱承攬者，謂當事人約定，一方為他方完成
    一定之工作，他方俟工作完成，給付報酬之契約，民法第34
    5 條第1 項、第490 條第1 項分別定有明文。是契約之性質
    ，究係買賣，抑屬承攬，自依當事人之意思而為解釋，以資
    定之。如當事人之意思，重在工作之完成（勞務之給付），
    適用承攬之規定；側重於財產權之移轉者，適用買賣之規定
    ；兩者無所偏重或輕重不分時，則認為承攬與買賣之混合契
    約，關於工作之完成，適用承攬之規定，關於財產權之移轉
    ，即適用買賣之規定（最高法院59年台上字第1590號判決先
    例、99年度台上字第170 號判決意旨參照）。契約有預約與
    本約之分，兩者異其性質及效力，預約權利人僅得請求對方
    履行訂立本約之義務，不得逕依預定之本約內容請求履行。
    又預約係約定將來訂立一定契約（本約）之契約，倘將來係
    依所訂之契約履行而無須另訂本約者，即非預約。當事人訂
    立之契約，究為本約或係預約，應就當事人之意思定之，當
    事人之意思不明或有爭執時，應通觀契約全體內容是否包含
    契約之要素，及得否依所訂之契約即可履行而無須另訂本約
    等情形決定之（最高法院61年台上字第964 號判決先例、
    109 年度台上字第1638號判決意旨參照）。經查：
  ⒈兩造對於上訴人於108 年12月27日向被上訴人訂購系爭濾網
    ，雙方議定貨款含營業稅為351,750 元、未稅為335,000 元
    一情，均不爭執（見兩造不爭執事項㈠㈢）。另證人即上訴
    人員工蕭令君於原審審理到庭證稱：當初系爭濾網是伊負責
    跟被上訴人接洽，被上訴人傳報價單報價，伊再陳報給老闆
    ，與被上訴人議價，議價完成後，伊在報價單上蓋上訴人公
    司章並回傳給被上訴人，議價費用335,000 元也是伊所寫；
    伊起初即知悉被上訴人進口一次是15片濾網，被上訴人也有
    要求一次要購買15片濾網，因為詢價一批就是15片，上訴人
    也是向被上訴人訂15片，但有要求先交付1 片做測試，測試
    完成才履約其餘14片等語（見原審卷第78至81頁），足認兩
    造就系爭契約標的物為系爭濾網1 套共15片，已達成意思表
    示合致。
  ⒉上訴人雖辯稱系爭14片濾網之契約為預約或附有經業主驗收
    合格條件，被上訴人前所交付1 片濾網未經業主檢驗合格，
    系爭14片濾網契約條件並未成就，應不生效力云云。惟系爭
    濾網交貨方式為上訴人提供濾網更換之金屬外框至被上訴人
    公司，再由被上訴人施作乙情，為兩造所不爭執（見本院卷
    第113 頁），則被上訴人僅須待上訴人協力將上開金屬外框
    運送至被上訴人處，即可履行安裝系爭14片濾網之義務，無
    須另訂本約。況被上訴人於系爭契約磋商階段，即表明其需
    一次進口15片濾網，並以15片濾網為標的與上訴人進行議價
    乙情，業據證人蕭令君證述如前，難認被上訴人於締約時，
    有使系爭14片濾網可否順利履約，繫於將來得否另訂本約或
    業主是否測試合格等不確定事實，而願承擔其所進口系爭濾
    網僅能售出1 片之風險之意思，堪認兩造係就系爭濾網1 套
    共15片成立契約。上訴人此一所辯，違反兩造締約時合意，
    尚非可採。
  ㈡系爭契約性質為買賣與承攬之混合契約，為兩造所不爭執（
    見本院卷第143 至144 頁），是系爭契約關於安裝系爭濾網
    工作之完成應適用承攬之規定，關於系爭濾網材料所有權之
    移轉則應適用買賣之規定。又債務人非依債務本旨實行提出
    給付者，不生提出之效力；但債權人預示拒絕受領之意思，
    或給付兼需債權人之行為者，債務人得以準備給付之事情，
    通知債權人，以代提出，亦為民法第235 條所明定。被上訴
    人已進口系爭濾網材料，亦為兩造所不爭執（見本院卷第11
    2 至113 頁），而系爭濾網交貨方式係由上訴人提供濾網更
    換之金屬外框至被上訴人處，再由被上訴人進行施作，已如
    前述，可認被上訴人交付系爭濾網材料，需上訴人協力提出
    金屬外框，屬給付兼需債權人之行為者。被上訴人復已寄發
    律師函，催告上訴人前往被上訴人處取貨，有承聯國際法律
    事務所109 年4 月21日承聯字第1090421 號函在卷可參（見
    原審卷第13至14頁），核其所為乃以準備給付之事情通知上
    訴人，已生提出給付之效力。既被上訴人已依約進口系爭濾
    網材料，並將準備提出給付之情事通知上訴人，揆諸上開規
    定，上訴人即有依約給付系爭14片濾網材料價金之義務。又
    兩造就系爭契約為連工帶料議價，系爭14片濾網尚未施作等
    情，復不爭執（見本院卷第113 頁、第145 至146 頁），被
    上訴人亦同意不請求系爭14片濾網之工資79,800元（見本院
    卷第146 頁）。則被上訴人依民法第367 條規定，請求上訴
    人給付系爭14片濾網材料價金248,220 元（計算式：328,02
    0 元－79,800元＝248,220 元），應屬有據。
  ㈢至上訴人抗辯系爭14片濾網材料金額應為25,000云云，惟系
    爭契約報價本係連工帶料計價351,750 元，未區分材料、工
    資，為兩造所不爭，系爭契約既為兩造磋商協議所簽訂，自
    應尊重當事人自主決定之契約內容，上訴人上開所辯，要屬
    無據。
七、綜上所述，被上訴人依系爭契約，請求上訴人給付248,220
    元，為有理由，應予准許，逾上開應准許範圍之請求，則屬
    無據，應予駁回。原審就上開不應准許部分，為上訴人敗訴
    之判決，並依職權宣告假執行及附條件免假執行之宣告，尚
    有未洽，上訴意旨指摘原判決此部分不當，求予廢棄改判，
    為有理由，爰由本院廢棄改判如主文第2 項所示。至原審就
    上開應准許部分，為上訴人敗訴之判決，並無違誤，上訴意
    旨指摘原判決不當，求予廢棄改判，為無理由，應予駁回。
八、本件事證已臻明確，兩造其餘攻防方法及所提證據，經本院
    斟酌後，認與判決結果不生影響，爰不予逐一論駁，併此敘
    明。
九、據上論結，本件上訴一部有理由，一部無理由，判決如主文
    。
中    華    民    國   110    年    11    月    24    日
                  民事第三庭  審判長法  官  張維君
                                    法  官  王碩禧
                                    法  官  許家菱
本件不得上訴。
中    華    民    國   110    年    11    月    24    日
                                    書記官  許琇淳